台灣高等法院交通事件裁定　　　　　　 96年度交抗字第884號
抗　告　人
即受處分人　甲○○
上列抗告人因違反道路交通管理處罰條例案件，不服台灣台北地
方法院，中華民國96年10月22日所為裁定（96年度交聲字第1045
號，原處分案號：交通部公路總局台北區監理所板橋監理站96年
9月5日板監裁字第裁41-AEW05781號）， 提起抗告，本院裁定如
下：
    主  文
原裁定撤銷，發回台灣台北地方法院。
    理  由
一、原處分意旨略以：抗告人即受處分人甲○○於民國 96年7月
    26日23時50分許，騎乘車號 BBA-726號重型機車（下稱系爭
    機車），沿台北市○○○路由北往南方向行駛，行經該路與
    桂林路設有禁止左轉標誌之交岔路口時，未遵守該標誌之指
    示而左轉桂林路方向行駛，適為在該處執勤之台北市政府警
    察局萬華分局（下稱萬華分局）昆明街派出所員警許先德當
    場發現予以攔停掣單舉發，然抗告人拒絕簽收，經警員將抗
    告人拒絕簽收事由記明於該舉發通知單上，並告知抗告人應
    到案時間及處所，且記明事由與告知事項而視為已收受。抗
    告人雖於應到案日期前提出申訴，惟經調查結果，仍認抗告
    人確有上開違規行為，爰依違反道路交通管理事件統一裁罰
    基準及處理細則第43、44、67條，道路交通管理處罰條例第
    48條第1項第2款規定，裁處其罰鍰新台幣（下同） 600元，
    並依道路交通管理處罰條例第63條第1項第1款規定記違規點
    數1點等情。
二、原裁定意旨略以：抗告人雖以該違規地點施工凌亂不堪，並
    無任何替代指標，且其第一次至該處，本來就對該處不熟悉
    ，經當場向執勤員警陳述事實，但該員警不予理會，其並無
    逆向行駛，且本件並無違規照片云云聲明異議。然查本件違
    規地點確設有禁止左轉之標誌，有萬華分局 96年10月3日北
    市警萬分交字第 09633478500號函暨檢附之照片等附卷可考
    ，且該禁止左轉之標誌業已設置於該交岔路口之顯明處，抗
    告人為領有駕駛執照之駕駛人，無論其是否第一次至該處或
    對該處是否熟悉，本應注意道路上所設置之各種交通標誌、
    號誌及標線，並非專以劃設於地上之標線為斷，其並應知悉
    轉彎時應依標誌指示行駛及遵守道路交通安全規則之規定，
    足見抗告人所辯，顯係卸責之詞。因認原處分並無違誤，抗
    告人之異議為無理由，應予駁回等語。
三、抗告意旨則謂：抗告人並無違規左轉之情事，當時台北市○
    ○○路與桂林路口修路，確無指標可供遵循。原裁定實難令
    抗告人甘服，請予撤銷云云。
四、經查：
  (一)按機器腳踏車行駛之車道，應依標誌或標線之規定行駛，道
    路交通安全規則第99條第1項前段定有明文 。次按機器腳踏
    車駕駛人轉彎時，不依標誌、標線、號誌指示者，處該駕駛
    人600元以上 1,800元以下罰鍰，並記違規點數1點，復為道
    路交通管理處罰條例第48條第1項第2款及第63條第1項第1款
    所明定。
  (二)惟按違反行政法上義務之行為非出於故意或過失者，不予處
    罰，行政罰法第7條定有明文。查原裁定依憑萬華分局96 年
    10月3日北市警萬分交字第09633478500號函暨檢附之照片等
    資料，認定抗告人騎乘系爭機車行經台北市○○○路與桂林
    路設有禁止左轉標誌之交岔路口時，違反該標誌左轉行駛等
    情，固非無據。然查，依萬華分局檢附之照片所示路面柏油
    舖設及標線繪製之情狀觀察，該交岔路口處之道路似甫經整
    修完畢。但依抗告人於聲明異議及抗告時所檢附該交岔路口
    處路面整修時之照片，該交岔路口於整修路面之際，路面被
    刨開，已不見路面之標線，現場凌亂不堪。則抗告人違規之
    際，該處道路是否仍在整修之中？倘當時確在整修道路中，
    依當時路況，抗告人對於該處懸有禁止左轉標誌一事，究竟
    有無「故意」違反該標誌指示而左轉行駛？或有無應注意並
    能注意而疏未注意之「過失」情事？即有待再予調查究明。
    原審未據詳查，逕以抗告人違規事證明確，維持原處分之裁
    罰，殊嫌率斷。抗告意指指摘原裁定不當，尚非全無理由，
    應由本院將原裁定撤銷，發回原審法院另為適當之裁定。
據上論斷，應依道路交通案件處理辦法第26條，刑事訴訟法第41
3條前段，裁定如主文。
中　　華　　民　　國　　96　　年　　11　　月　　21　　日
                  刑事第二十庭  審判長法　官  楊  貴  雄
 　　　　　　　　　  　　　　　　   　法  官  鄧  振  球
 　　　　　　　　　　  　　　　　   　法  官  林  立  華
以上正本證明與原本無異。
不得再抗告。
                                      書記官  廖  月  女
中　　華　　民　　國　　96　　年　　11　　月　　22　　日
